臺灣基隆地方法院民事裁定
109年度亡字第24號
聲  請  人  張文雄  

上列聲請人聲請宣告何義昌死亡事件，本院判決如下：
    主  文
何義昌（男，民國00年0月00日生，失蹤前最後設籍地：台北州
基隆郡雙溪庒武丹坑字武丹坑四百十一番地）於民國四十五年十
月一日下午十二時死亡。
聲請程序費用由何義昌遺產負擔。
    理    由
一、聲請意旨略以：聲請人為失蹤人何義昌之外甥，聽聞失蹤人
    於民國34年6月15日因疾病死亡，惟因適逢戰亂時期，戶政
    機關查詢僅有失蹤人之日據時期之戶口資料，光復後即查無
    任何戶籍資料，無法確定失蹤人死亡與否，現因辦理聲請人
    之父張永在之繼承案件，失蹤人同為繼承人之一，爰依利害
    關係人身分聲請宣告失蹤人死亡等語。
二、按失蹤人失蹤滿10年後，法院得因利害關係人或檢察官之聲
    請，為死亡之宣告；修正之民法總則第8條之規定，於民法
    總則施行後修正前失蹤者，亦適用之，但於民法總則修正前
    ，其情形已合於修正前民法總則第8條之規定者，不在此限
    ，71年1月4日修正公布前之民法總則第8條第1項及民法總則
    施行法第3條第3項分別定有明文。又法院准許宣告死亡之聲
    請，應公示催告，家事事件法第156條第1項復有明定。而此
    公示催告應公告之，該公告應揭示於法院公告處、資訊網路
    及其他適當處所；法院認為必要時，並得命登載於公報或新
    聞紙，或用其他方法公告之；其報明期間，自前項揭示之日
    起，應有6個月以上，此觀之家事事件法第156條第3項準用
    同法第130條第4、5項規定即明。查聲請人主張失蹤人僅有
    日據時期戶口資料，於光復後即查無任何戶籍資料等情，業
    據其提出日據時期戶口調查簿謄本及新北○○○○○○○○109年6月
    18日新北瑞戶字第1095893305號函等件為證，核與其陳述相
    符，自堪信聲請人之主張為真實。又查國民政府於34年10月
    25日臺灣光復後，曾於35年4月間實施戶口清查，嗣於35年1
    0月1日辦理初次設籍登記，而當時人口於臺灣光復後未辦理
    初設戶籍登記之原因，不外乎失蹤、死亡等因素所致，此為
    公所週知之事實。而依現存戶籍資料查無何義昌於35年10月
    1日申報初設戶籍登記之紀錄，復無證據可認何義昌業已死
    亡，堪認何義昌至遲於35年10月1日即處於失蹤之狀態，迄
    今仍行方不明之事實為真正，故聲請人聲請對失蹤人何義昌
    為死亡之宣告，核與前開條文尚無不合，應予准許。又本院
    已定6個月期間對失蹤人何義昌為宣告死亡之公示催告，並
    於109年7月16日下午5時將該公示催告揭示於本院牌示處及
    登載於司法院網站，有本院公示催告公告及公告證書附卷可
    稽，現申報期間屆滿6個月，未據失蹤人陳報其生存或知失
    蹤人生死者陳報其所知，亦經本院依職權查明無訛，本院自
    應依法宣告失蹤人死亡。
三、次按宣告死亡之裁定應確定死亡之時，家事事件法第159條
    定有明文。而受死亡宣告者，以判決內所確定死亡之時，推
    定其為死亡；前項死亡之時，應為前條各項所定期間最後日
    終止之時。但有反證者，不在此限，民法第9條亦有明定。
    本件失蹤人何義昌自35年10月1日失蹤，計至45年10月1日止
    失蹤屆滿10年，故應推定該日下午12時為其死亡之時，爰依
    法宣告何義昌於45年10月1日下午12時死亡。
四、依家事事件法第154條第3項、第159條第1項，裁定如主文。
中　　華　　民　　國　　110 　年　　1 　　月　　28　　日
                  家事法庭法　官　王美婷
以上正本係照原本作成
如對本裁定不服，須於裁定送達後日10內向本院提出抗告狀。
中　　華　　民　　國　　110 　年　　1 　　月　　28　　日
                          書記官　施鴻均